【裁判字號】    99,訴,145
【裁判日期】    990317
【裁判案由】    毒品危害防制條例
【裁判全文】
臺灣高雄地方法院刑事判決               99年度訴字第145號
公  訴  人  臺灣高雄地方法院檢察署檢察官
被      告  甲○○
指定辯護人  高慶福律師
被      告  乙○○
選任辯護人  蔡淑媛律師
上列被告因毒品危害防制條例案件，經檢察官提起公訴（98年度
偵字第15613號），本院判決如下：
    主  文
甲○○共同販賣第三級毒品未遂，處有期徒刑捌月，扣案如附表
編號1 、2 、3 、5所示之物，均沒收之。
乙○○共同販賣第三級毒品未遂，處有期徒刑參年，扣案如附表
編號1 、2 、3 、5所示之物，均沒收之。
    事  實
一、乙○○及甲○○均明知愷他命（ketamine）及硝甲西泮（
    Nimetazepam ，俗稱一粒眠）均係毒品危害防制條例第2 條
    第2 項第3 款所列之第三級毒品，未經許可不得販賣，竟共
    同基於販賣第三級毒品愷他命及硝甲西泮之犯意聯絡，由甲
    ○○使用帳號sbw22008，另乙○○則使用帳號Ｚ0000000000
    ，分別於不詳時地使用電腦登入雅虎即時通，於民國98年5
    月25日下午3 時許，適有購買毒品者黃昱誠使用Love_4587
    之即時通帳號與甲○○使用之上開帳號聯繫，表示欲購買4
    包愷他命及20顆硝甲西泮，經甲○○以其使用之上開帳號與
    乙○○使用之上開帳號連繫後，乙○○同意以新臺幣（下同
    ）共2,100 元之價格出賣上開數量毒品予黃昱誠，並約定在
    高雄市○○區○○街43巷1 號5 樓之3 即甲○○住處附近交
    易，由甲○○交付毒品予黃昱誠。嗣乙○○即以附表編號
    5 之手機撥打附表編號3 之甲○○手機與甲○○聯絡，並將
    附表編號1 、2 之毒品交付予甲○○，而由甲○○於98年5
    月25日下午4 時30分許，前往高雄市○○區○○路與建安街
    口欲交付毒品之際，經警見其形跡可疑，上前盤查，經甲○
    ○主動自其褲子口袋內提出附表編號1 -3所示之愷他命4 包
    、硝甲西泮20顆及其所有之手機1 支等物，並自承上開販賣
    毒品情節，黃昱誠則趁隙逃逸而交易未遂，嗣甲○○帶同警
    方前往其上址住處，因而在該處查獲乙○○，並在其身上扣
    得附表編號4-7 之愷他命5 包、硝甲西泮28顆及其所有手機
    2 支等物。
二、案經高雄市政府警察局三民第二分局移請臺灣高雄地方法院
    檢察署檢察官偵查起訴。
    理  由
一、證據能力部分：
    按被告以外之人於審判外之言詞或書面陳述，除法律有規定
    者外，不得作為證據，刑事訴訟法第159 條第1 項定有明文
    ，此即學理上所稱之「傳聞證據排除法則」，而依上開法律
    規定，傳聞證據原則上固無證據能力，但如法律別有規定者
    ，即例外認有證據能力。又按被告以外之人於審判外之陳述
    ，雖不符同法第159 條之1 至之4 之規定，而經當事人於審
    判程式同意作為證據，法院審酌該言詞陳述或書面陳述作成
    時之情況，認為適當者，亦得為證據，同法第159 條之5 第
    1 項定有明文。查本判決下列所引用之證據，均經被告及辯
    護人、檢察官於本院審理中同意作為證據（見本院訴字卷第
    20-1頁），本院審酌該等傳聞證據作成時之狀況，並無違法
    或不當等不宜作為證據之情形，依前開說明，亦得作為證據
    。
二、訊據被告甲○○對於上開犯罪事實，業經其於警詢、偵查、
    本院審理中坦承不諱；被告乙○○雖於警詢、偵查中否認犯
    罪，辯稱：甲○○身上扣得的愷他命與硝甲西泮是我給他，
    要免費給他吃的云云，惟其先於本院準備程序中坦承有販賣
    第三級毒品犯行，又於本院審理程序中，辯稱：販賣上開愷
    他命、硝甲西泮沒有賺錢，我還賠100 元云云，惟愷他命、
    硝甲西泮為政府查緝之違禁物，非法販賣毒品之刑責甚重，
    為法定本刑為有期徒刑5 年以上之重罪，凡非法販賣毒品者
    ，苟無利潤可圖，衡情應無甘冒被查緝法辦重刑之危險，且
    將毒品無端平價供應予素不相識之黃昱誠之理；又核諸甲○
    ○提供之98年5 月25日其與乙○○即時通通話紀錄：「（秉
    文：即甲○○、豬小弟：即乙○○）3 ：57：21秉文：你就
    賺啊...4：03：57秉文：我沒有跟他講說3 件1000，我想說
    讓你賺多一點，4 ：04；02秉文：讓他殺100 沒差...4：04
    ：39秉文：沒差啦，你本來不是說3 件1000，還比你這樣說
    賺的還多...4：04：57豬小弟：那也是錢啊，算了，都可以
    啦... 」等語（見偵卷第41-43 頁），由甲○○自始即以「
    讓你『賺』多一點... 」等語指稱渠等之交易行為，顯見渠
    等有營利之意圖甚明，被告乙○○上開辯詞，顯屬卸責之詞
    ，不足採信。又上開犯罪事實，另有證人黃昱誠、黃珮綺於
    偵查中之證述，上開即時通談話紀錄、高雄市政府警察局三
    民第二分局扣押筆錄、目錄表各1 份、查獲照片2 張附卷可
    稽。又扣案如附表編號1 、2 、6 、7 之物，甲○○身上扣
    得白色粉末4 包，乙○○身上扣得之白色粉末5 包，經送鑑
    後，均呈愷他命陽性反應，自甲○○身上扣得之2 包共20
    顆淺橘色藥錠、自乙○○身上扣得之3 包共28顆淺橘色藥錠
    ，送鑑後，均含有硝甲西泮成分等情，有高雄醫藥大學附設
    中和紀念醫院檢驗報告0000-000～257 號報告（見偵卷第
    68-78 頁）附卷可佐，足認被告甲○○上開任意性自白核與
    事實相符，應堪採信。本件事證明確，被告甲○○、乙○○
    共同意圖營利而販賣第三級毒品愷他命、硝甲西泮未遂之犯
    行，堪以認定，應予依法論科。
三、論罪科刑部分：
（一）查硝甲西泮（Nimetazepam ）、愷他命（ketamine）均屬
      毒品危害防制條例第2 條第2 項第3 款所稱之第三級毒品
      ，不得販賣。核被告乙○○、甲○○所為，均係犯毒品危
      害防制條例第4 條第3 項、第6 項之販賣第三級毒品未遂
      罪。被告2 人，就上開犯行間，有犯意聯絡及行為分擔，
      應論以共同正犯。被告2 人雖已著手販賣行為，惟未交付
      毒品前，即為警查獲，其犯罪尚屬未遂，係屬未遂犯，應
      依刑法第25條第2 項之規定，均減輕其刑。又被告甲○○
      在其販賣毒品罪嫌尚未經警察發覺前，即自首而接受裁判
      一情，有其警詢筆錄及高雄市政府警察局三民第二分局解
      送人犯報告書在卷可參，應依刑法第62條前段規定減輕其
      刑。又被告甲○○於被查獲時供出其毒品來源，使警方因
      而查獲本案共同正犯乙○○，應依毒品危害防制條例第17
      條第1 項規定減輕其刑，又其於警詢、偵查及本院審理中
      ，對於上開販賣第三級毒品之犯行均已自白不諱，自應依
      毒品危害防制條例第17條第2 項規定，減輕其刑，又被告
      甲○○同時有上開減輕事由，而毒品危害防制條例第17條
      第1 項之減刑規定，同時有免除其刑之規定，其減輕得減
      至3 分之2 ，刑法第66條定有明文，是其上開減輕事由，
      應依刑法第71條第2 項規定，先依較少之數遞減輕之。爰
      審酌被告甲○○、乙○○均明知第三級毒品硝甲西泮有害
      於人體，竟仍基於營利之意圖，販賣第三級毒品予他人，
      其戕害他人身心健康，並妨害社會公共秩序及善良風俗，
      所為殊不足取，惟念被告2 人未及賣出即遭查獲，被告甲
      ○○犯後即坦承犯行，態度良好，尚有悔意，及被告乙○
      ○事後仍飾詞狡辯，未見悔意之心等一切具體情狀，分別
      量處如主文所示之刑，以資儆懲。又被告之辯護人雖均以
      被告犯罪情節輕微，販賣數量非多，犯後態度良好等語，
      請求以刑法第59條減輕其刑，惟刑法第59條之減輕其刑，
      必於犯罪之情狀，在客觀上足以引起一般同情，認為即予
      宣告法定低度刑期，猶嫌過重者，始有其適用（最高法院
      51 年 度台上第899 號判決可資參照），是本件被告2 人
      犯罪之手段、態度等情狀，已於本院於法定刑內科刑時所
      審酌，要非可得依刑法第59條減刑之事由，自無該規定減
      刑之適用，附此敘明。
（二）按現行毒品危害防制條例第18條第1 項中段所列「查獲之
      第三、四級毒品及製造或施用毒品之器具，無正當理由擅
      自持有者，均沒入銷燬之」之行政罰規定，與同條項前段
      就第一、二級毒品所為「沒收銷燬」之刑罰從刑規定，顯
      有不同。是本條既僅屬行政沒入之性質，應非刑法上關於
      沒收之特別規定，是公訴人認扣案之愷他命、硝甲西泮應
      依該條例第18條第1 項前段宣告沒收銷燬一情，尚有誤會
      ，又同條例對於查獲之販賣第三級毒品之沒收，並無特別
      規定，如其行為已構成犯罪，則該毒品即屬不受法律保護
      之違禁物，應回歸刑法之適用，依刑法第38條第1 項第1
      款之規定沒收之（最高法院95年度臺上字第911 號判決意
      旨參照）。是本案於甲○○身上扣得之愷他命、硝甲西泮
      數量如附表編號1 、2 所示，係被告2 人所販賣之第三級
      毒品，屬違禁物，應依刑法第38條第1 項第1 款之規定宣
      告沒收之，又包裝毒品之外包裝袋6只，因其係直接包覆
      毒品，內沾有微量之愷他命、硝甲西泮殘留，難以析離，
      且無析離之實益與必要，應視同毒品，一併宣告沒收，至
      上開送驗耗損部分之毒品，既已滅失而不存在，即不另宣
      告沒收，附此敘明。另扣案如附表編號3 、5 之手機各1
      具（含SIM 卡），分係被告甲○○、乙○○所有，作為2
      人聯絡販賣毒品交易之用，業經被告甲○○供承在卷（見
      本院卷第27頁），其係被告2 人販賣毒品所用之物，爰依
      毒品危害防制條例第19條第1 項規定，宣告沒收之。而扣
      案如附表編號4 之手機1 具（不含SIM 卡），為被告乙○
      ○所有，係作為其聯絡買入愷他命、硝甲西泮之用，業經
      其供述在卷，是本案並無證據證明被告乙○○購入上開毒
      品時即有販賣之意思，即難認為販賣毒品所用之物，爰不
      予沒收之宣告。另自被告乙○○身上扣得如附表編號6、7
      之愷他命、硝甲西泮，雖為被告乙○○所有，惟依毒品危
      害防制條例規定，持有之第三級毒品未達純質淨重20 公
      克以上者，不成立犯罪，又依被告乙○○供稱，附表編號
      6 、7 之毒品，係其打算供自己及甲○○吸食之用等語，
      而卷內並無證據證明被告乙○○於購入時即有販賣之意思
      、持有中另起販賣意圖或與上開販賣犯行相涉，附表編號
      6 、7 之毒品，即應由公訴人另案聲請沒收，尚無從於本
      案中一併諭知沒收。
據上論斷，應依刑事訴訟法第299 條第1 項前段，毒品危害防制
條例第4 條第3 項、第6 項、第17條第1 、2 項、第19條第1 項
，刑法第11條、第28條、第25條第2 項、第62條、第38條第1項
第1 款，判決如主文。
本案經檢察官陳麗琇到庭執行職務。
中    華    民    國    99    年    3     月    17    日
                  刑事第一庭  審判長法  官  蔡國卿
                                    法  官  王淑惠
                                    法  官  張琬如
以上正本證明與原本無異。
如不服本判決應於收受送達後10日內向本院提出上訴書狀，並應
敘述具體理由；如未敘述上訴理由者，應於上訴期間屆滿後20日
內向本院補提理由書（均須按他造當事人之人數附繕本）「切勿
逕送上級法院」。
中    華    民    國    99    年    3     月    18    日
                                    書記官  劉甄庭
附錄本案論罪科刑法條：
毒品危害防制條例第4 條：
製造、運輸、販賣第一級毒品者，處死刑或無期徒刑；處無期徒
刑者，得併科新臺幣 2 千萬元以下罰金。
製造、運輸、販賣第二級毒品者，處無期徒刑或 7 年以上有期
徒刑，得併科新臺幣 1 千萬元以下罰金。
製造、運輸、販賣第三級毒品者，處 5 年以上有期徒刑，得併
科新臺幣 7 百萬元以下罰金。
製造、運輸、販賣第四級毒品者，處 3 年以上 10 年以下有期
徒刑，得併科新臺幣 3 百萬元以下罰金。
製造、運輸、販賣專供製造或施用毒品之器具者，處 1 年以上
7 年以下有期徒刑，得併科新臺幣 1 百萬元以下罰金。
前五項之未遂犯罰之。
附表
 ┌──┬─────────┬────────────┬─────────┐
 │編號│名稱              │  數量                  │ 扣得處所         │
 ├──┼─────────┼────────────┼─────────┤
 │ 1  │愷他命4 包（含包裝│4 包（驗前淨重分別為    │甲○○身上        │
 │    │袋4 只）          │0.609 、0.594 、0.595 、│                  │
 │    │                  │0.599 公克，共2.397 公克│                  │
 │    │                  │。純度分別為87.7 ％ 、  │                  │
 │    │                  │79.6％、86.9％、88.9％，│                  │
 │    │                  │驗後淨重分別為0.596 、  │                  │
 │    │                  │0.581 、0.582 、0.586 公│                  │
 │    │                  │克，共2.345 公克）      │                  │
 │    │                  │                        │                  │
 ├──┼─────────┼────────────┼─────────┤
 │2   │硝甲西泮20顆（含包│20顆淺橘色扁圓錠（驗前淨│同上              │
 │    │裝袋2只）         │重共3.72公克，驗後淨重共│                  │
 │    │                  │3.714 公克）            │                  │
 │    │                  │                        │                  │
 ├──┼─────────┼────────────┼─────────┤
 │3   │HUGIGA廠牌行動電話│1具                     │同上              │
 │    │（序號            │                        │                  │
 │    │000000000000000 ，│                        │                  │
 │    │含0000000000門號  │                        │                  │
 │    │SIM 卡）          │                        │                  │
 ├──┼─────────┼────────────┼─────────┤
 │4   │NOKIA 廠牌行動電話│1具                     │乙○○身上        │
 │    │（序號            │                        │                  │
 │    │000000000000000   │                        │                  │
 │    │，內無SIM卡）     │                        │                  │
 ├──┼─────────┼────────────┼─────────┤
 │5   │SONY廠牌行動電話（│1具                     │同上              │
 │    │序號：000000000000│                        │                  │
 │    │553，含0000000000 │                        │                  │
 │    │門號SIM 卡）      │                        │                  │
 ├──┼─────────┼────────────┼─────────┤
 │6   │愷他命5 包（含包裝│驗前淨重共5.849 公克，驗│同上              │
 │    │袋5只）           │後淨重共5.784公克。     │                  │
 ├──┼─────────┼────────────┼─────────┤
 │7   │硝甲西泮28顆（含包│28顆淺橘色扁圓錠（驗前淨│同上              │
 │    │裝袋3只）         │重共5.281 公克，驗後淨重│                  │
 │    │                  │共5.275公克）           │                  │
 └──┴─────────┴────────────┴─────────┘

司法院資訊處製作；財團法人民間司法改革基金會備份。
